臺灣新竹地方法院刑事判決　
                                    109年度金訴字第160號


公  訴  人  臺灣新竹地方檢察署檢察官
被      告  李鴻軒


上列被告因違反洗錢防制法等案件，經檢察官提起公訴（109年
度偵字第9221號）及追加起訴（109年度偵字第10933、12304號
）、移送併辦（110年度偵字第460號），被告於本院準備程序為
有罪之陳述，經本院裁定進行簡式審判程序獨任審理，判決如下
：
    主  文
甲○○犯三人以上共同詐欺取財罪，共肆罪，各處有期徒刑陸月。
應執行有期徒刑捌月。
    事  實
一、甲○○於民國109年5月間某日，在臉書社團看到兼職之徵才訊
    息後，先透過網路通訊軟體LINE與真實姓名及年籍均不詳、
    暱稱「陳」、「張智傑-專員」之詐騙集團成員聯絡，甲○○
    復提供其所有之中國信託商業銀行帳號000000000000號帳戶
    （下稱中國信託帳戶）、台新國際商業銀行帳號0000000000
    0000號帳戶（下稱台新銀行帳戶）及台灣中小企業銀行帳號0
    0000000000號帳戶（下稱台企銀帳戶）予詐騙集團使用，並
    加入該詐騙集團擔任提領詐騙款項之車手，雙方約定每次成
    功領取詐欺贓款可獲得新臺幣（下同）900至1,900元不等之報
    酬。嗣詐騙集團取得甲○○上開帳戶後，旋共同意圖為自己不
    法之所有，基於3 人以上共同犯詐欺取財罪之犯意聯絡，先
    由所屬詐騙集團某成員於附表一各編號所示之時間，以附表
    一各編號所示之詐欺方法，訛詐附表一各編號所示之告訴人
    ，致使各該告訴人均陷於錯誤，進而匯款轉帳如附表一各編
    號所示。復由甲○○依照「張智傑-專員」指示將各該告訴人
    遭詐欺之款項提領如附表二所示，領畢後再交付予詐騙集團
    成員「阿弟」，犯罪所得。嗣告訴人等察覺有異並報警處理
    ，經警調閱監視錄影畫面後，始循線查悉上情。
二、案經白沛益訴由新竹市警察局第一分局報請臺灣新竹地方檢
    察署、乙○○○訴由臺中市政府警察局大雅分局報請臺灣台中
    地方檢察署及邱濬杰、曾郁蘋訴由臺南市政府警察局第四分
    局報請臺灣臺南地方檢察署檢察官呈請臺灣高等檢察署檢察
    長核轉臺灣新竹地方檢察署檢察官偵查起訴。
    理  由
一、本件被告甲○○所犯之罪，均非法定刑為死刑、無期徒刑或
    最輕本刑3 年以上有期徒刑之罪，亦非高等法院管轄第一審
    之案件，而被告於準備程序進行中就被訴事實已為有罪之陳
    述，經本院告知簡式審判程序之旨，並聽取檢察官、被告及
    辯護人之意見後，本院乃依刑事訴訟法第273 條之1 第1 項
    規定，裁定進行簡式審判程序，合先敘明。
二、訊據被告對於前揭三人以上共同詐欺取財之犯行於本院準備
    程序及簡式審理程序時均坦承不諱（見本院金訴160卷第50
    頁、第87頁、第92-93頁、第124-125頁；金訴201卷第34頁
    ），並有證人即告訴人白沛益、邱濬杰、曾郁蘋、乙○○○於
    警詢中之證述可佐（見偵9221卷6-10頁；臺中地檢偵24635
    卷第37-39頁反面；南市警四偵0000000000卷第155-158頁）
    ，復有被害人案件及車手提款一覽表、自動櫃員機監視錄影
    畫面截取照片、甲○○之中國信託帳戶交易明細、白沛益之南
    投縣政府警察局草屯分局草屯派出所陳報單、受理詐騙帳戶
    通報警示簡便格式表、金融機構聯防機制通報單、受理刑事
    案件報案三聯單、自動櫃員機交易明細、內政部警政署反詐
    騙諮詢專線紀錄表、邱濬杰之陳報單、臺南市政府警察局善
    化分局善化派出所受理詐騙帳戶通報警示簡便格式表、金融
    機構聯防機制通報單、受理刑事案件報案三聯單、自動櫃員
    機交易明細、第一銀行存簿封面及內頁影本、內政部警政署
    反詐騙諮詢專線紀錄表（見偵9221卷第11-14頁、第18-20頁
    、第22頁、第24頁、第26頁、第31-33頁、第39-40頁、第42
    -51頁）、邱濬杰之彰化銀行存簿封面及內頁影本、臺南市
    政府警察局善化分局善化派出所受理各類案件紀錄表、甲○○
    之台新銀行及中國信託帳戶交易明細（南市警四偵00000000
    00卷第59-61頁、第81頁、第91頁、第95頁）、乙○○○之彰化
    縣政府警察局和美分局和美派出所受理詐騙帳戶通報警示簡
    便格式表、金融機構聯防機制通報單、華南商業銀行帳戶交
    易明細及存簿封面內頁影本、臺灣中小企業銀行109年6月23
    日109新竹字第109HV01641號函暨所檢附之甲○○帳戶資料及
    交易明細（臺中地檢偵24635卷第65頁、第71頁、第75-77頁
    、第171-173頁反面）、曾郁蘋之自動櫃員機交易明細、內
    政部警政署反詐騙諮詢專線紀錄表、受理詐騙帳戶通報警示
    簡便格式表、金融機構聯防機制通報單、新北市政府警察局
    板橋分局後埔派出所受理各類案件紀錄表、受理刑事案件報
    案三聯單、甲○○之台新銀行帳戶交易明細（見南市警四偵00
    00000000卷第161頁、第173頁、第179頁、第187頁、第193-
    195頁、第201頁）、中國信託商業銀行股份有限公司109年1
    0月22日中信銀字第1092006058號函暨所檢附之甲○○帳戶基
    本資料、彰化商業銀行股份有限公司109年10月27日彰作管
    字第10920008734號函暨所檢附之白沛益帳戶交易明細、中
    國信託商業銀行股份有限公司109年11月12日中信銀字第109
    224839288318號函暨所檢附之甲○○帳戶交易明細、本院109
    年度附民字第482、487、488號和解筆錄在卷可參（見本院
    金訴160卷第37-43頁、第67-71頁、第99頁），足見被告之
    自白均與事實相符，本件犯行均至堪認定，應依法論處。
三、查被告加入「陳」、「張智傑-專員」、「阿弟」等人所屬
    之詐騙集團擔任取款車手，待詐騙集團其他成員詐騙告訴人
    並取得款項後，再依指示取款，故核被告所為，均係犯刑法
    第339 條之4 第1 項第2 款之三人以上共同犯詐欺取財罪。
    被告於提供帳戶資料後進而為取款車手工作，是其所為交付
    帳戶資料之幫助詐欺行為，應為參與詐欺取財之行為所吸收
    ，不另論幫助詐欺罪。被告與「陳」、「張智傑-專員」、
    「阿弟」及詐騙集團其他成員間，有犯意聯絡及行為分擔，
    應論以共同正犯。又詐欺罪係侵害個人財產法益之犯罪，其
    罪數計算，應以被害人數之多寡，決定其犯罪之罪數，是被
    告就本件告訴人共4人所犯之三人以上共同詐欺取財罪，犯
    意各別，行為互殊，應予分論並罰。
四、刑法第59條規定，犯罪之情狀顯可憫恕，認科以最低度刑仍
    嫌過重者，得酌量減輕其刑。立法理由中指出：本條所謂「
    犯罪之情狀可憫恕」，自係指裁判者審酌刑法第57條各款所
    列事項以及其他一切與犯罪有關之情狀之結果，認其犯罪足
    堪憫恕者而言。若有情輕法重之情形者，裁判時本有刑法第
    59條酌量減輕其刑規定之適用（司法院釋字第263 號解釋意
    旨可資參照），從而其「情輕法重」者，縱非客觀上足以引
    起一般同情，惟經參酌該號解釋並考量其犯罪情狀及結果，
    適用刑法第59條之規定酌減其刑，應無悖於社會防衛之刑法
    機能（最高法院81年度台上字第865 號判決意旨可資參照）
    。被告所犯之罪，造成社會危害程度固然非輕，然同為該等
    犯行，犯罪情節未必盡同，造成危害之程度自屬有異，法律
    科處此類犯罪，所設之法定最低本刑卻屬相同，且縱量處最
    低法定刑，仍無從依法易科罰金。衡諸本案被告因需錢孔急
    而激起貪念擔任詐騙集團車手負責取款，但被告係擔任末端
    車手角色，每次取款所得分配之報酬尚非甚鉅，且被告更與
    告訴人達白沛益、邱濬杰、曾郁蘋、乙○○○分別達成和解及
    調解，並業已給付告訴人白沛益2萬元、邱濬杰1萬元、曾郁
    蘋1萬元、乙○○○1萬元，此有有本院109年度附民字第482、4
    87、488號和解筆錄及110年度刑移調字第1號調解筆錄、本
    院公務電話紀錄暨檢附之匯款單3紙各1 份（見本院金訴160
    卷第99、129-131頁；金訴201卷第47頁）在卷可憑，不難窺
    見被告極力彌補過錯之誠意。而被告所犯4次之三人以上共
    同詐欺取財罪，最輕本刑為有期徒刑1年，縱令量處法定最
    低刑度，被告仍必須入監執行，無法繼續工作。一旦被告服
    刑，促使被告努力工作賺取金錢以賠償告訴人、藉此記取深
    切教訓之目的無疑落空，是綜觀上情，本院認縱宣告法定最
    低刑度仍猶過重，爰均依刑法第59條規定酌減其刑。 
五、公訴意旨固認被告另構成洗錢防制法第14條第1 項規定之洗
    錢罪，惟按洗錢防制法第2條規定：「本法所稱洗錢，指下
    列行為：一、意圖掩飾或隱匿特定犯罪所得來源，或使他人
    逃避刑事追訴，而移轉或變更特定犯罪所得。二、掩飾或隱
    匿特定犯罪所得之本質、來源、去向、所在、所有權、處分
    權或其他權益者。三、收受、持有或使用他人之特定犯罪所
    得。」而本條所稱之特定犯罪，依同條例第3條第1款之規定
    ，固包括刑法第339條之4之加重詐欺取財罪在內。然洗錢防
    制法之上開規定，應以不法取得之財產已成為「犯罪所得」
    為前提，若行為人所為係「接續全部犯罪行為的其中一部分
    」，而尚未完全取得不法財產（即成為「犯罪所得」），即
    與洗錢防制法之本質並不相同，自不能論以該罪。查本件被
    告提供帳戶及提領、交付款項之舉，雖亦有使國家難以追查
    其他犯罪行為人之情形，惟本件詐欺犯行係由被告以外之詐
    騙集團成員，以詐術使告訴人陷於錯誤而欲將金錢交付予詐
    騙集團成員，再由被告依詐騙集團成員之指示而接續前往提
    領款項，再將贓款轉交予詐騙集團其他成員，就被告之行為
    而言，應為整體詐騙行為接續過程中之一部分，並非詐騙集
    團已先完全取得不法財物後（即已成為「犯罪所得」），被
    告因知悉上情，另為掩飾、隱匿該詐欺「犯罪所得」，而方
    為此行為，是被告所為，顯不該當於錢防制法第14條第1項
    之洗錢罪甚明，惟檢察官既認此部分罪嫌與上開有罪部分間
    亦具有想像競合犯關係，爰不另為無罪之諭知，附此敘明。
六、爰審酌被告正值青年，竟不思循正當途徑獲取所需，不顧政
    府近來嚴加查緝詐欺犯罪，僅為求一己私利即擔任詐騙集團
    車手，助長詐欺歪風，影響社會治安，所為均實值非難；復
    考量被告犯後坦承犯行，且已與告訴人白沛益、邱濬杰、曾
    郁蘋、乙○○○分別達成和解及調解，並已為部分賠償，業如
    前述，兼衡被告自承教育程度為高中畢業，案發時無業，現
    擔任食品業送貨司機，月收3萬5,000元，離婚，有1名未成
    年子女，每月尚須負擔1萬元扶養費，現與母親同住，因需
    錢孔急乃鋌而走險之犯罪動機，暨本件歷次犯罪情節、告訴
    人之人數及損失財物數額等一切情狀，分別量處如主文所示
    之刑並定其應執行刑，以示懲儆。
七、查被告業與告訴人白沛益、邱濬杰、曾郁蘋、乙○○○分別達
    成和解及調解，並且為部分賠償，已如前述，賠償金額業已
    超過起訴書所認定被告各次報酬之數額，應已達到實質剝奪
    被告犯罪所得之效果，如再予宣告沒收或追徵，顯有過苛之
    虞，依刑法第38條之2第2 項之規定，爰不另予宣告沒收或
    追徵，附此敘明。
八、檢察官以110年度偵字第460號移送併辦案審理部分與本件10
    9年度偵字第9221號起訴之犯行為同一案件，本院應併予審
    理，附此敘明。
據上論斷，應依刑事訴訟法第273 之1 第1 項、第299 條第1 項
前段，判決如主文。
本案經檢察官黃瑞盛、陳昭德提起公訴及追加起訴，檢察官葉子
誠追加起訴，檢察官翁貫育移送併辦，檢察官黃嘉慧到庭執行職
務。
中    華    民    國   110    年    2     月    26    日
                    刑事第五庭  法  官    林涵雯
以上正本證明與原本無異。
如不服本判決應於收受本判決後20日內向本院提出上訴書狀，上
訴書狀應敘述具體理由。上訴書狀未敘述上訴理由者，應於上訴
期間屆滿後20日內補提理由書狀於本院(均須按他造當事人之人
數附繕本 )「切勿逕送上級法院」。 
中　　華　　民　　國　　110 　年　　2 　　月　　26　　日
                                書記官    郭家慧
附錄論罪科刑法條　　　　　　　　　　　　　　　　　　
中華民國刑法第339條之4
犯第339條詐欺罪而有下列情形之一者，處1年以上7年以下有期
徒刑，得併科1百萬元以下罰金：
一、冒用政府機關或公務員名義犯之。
二、三人以上共同犯之。
三、以廣播電視、電子通訊、網際網路或其他媒體等傳播工具，
    對公眾散布而犯之。
前項之未遂犯罰之。
附表一：
編號 案號 詐欺時間 詐欺方法 告訴人 匯款時間及金額  （新臺幣） 被告提領領情況 1 109年度金訴字第201號 109年5月23日16時許 去電佯稱須操作自動櫃員機以解除網路購物系統登記錯誤 乙○○○ 109年5月24日16時29分許，匯款29,988元至被告上開台企銀帳戶內 如附表二編號1 2 109年度金訴字第160號 109年5月24日16時14分許至同日16時37分許 去電佯稱須操作自動櫃員機以解除網路購物帳戶設定錯誤 白沛益 109年5月24日18時43、51分許，分別匯款29,985元、30,000元至被告上開中國信託帳戶內 如附表二編號3、4、5 3 同上及併辦 109年5月24日16時58分許 去電佯稱須操作自動櫃員機以解除網路購物分期付款設定錯誤 邱濬杰 109年5月24日19時35分許，匯款29,970元至被告上開中國信託帳戶內       109年5月24日19時18分許，匯款30,000元至被告上開台新銀行帳戶內 如附表二編號6  4 109年度金訴字第172號 109年5月24日17時23分許 去電佯稱須操作自動櫃員機以解除網路購物分期付款設定錯誤 曾郁蘋 109年5月24日18時33分許，匯款29,988元至被告上開台新銀行帳戶內 如附表二編號2